【裁判字號】    97,建,159
【裁判日期】    980619
【裁判案由】    給付工程款
【裁判全文】
臺灣板橋地方法院民事判決               97年度建字第159號
原      告  立泰金屬工程有限公司
法定代理人  丁○○
訴訟代理人  黃青鋒律師
訴訟代理人  邱雅文律師
被      告  名賢實業有限公司
法定代理人  庚○○
被      告  乙○○
前列二人共同
訴訟代理人  李建民律師
上列當事人間請求給付工程款事件，經本院於民國98年5月19日
言詞辯論終結，判決如下：
    主  文
被告名賢實業有限公司應給付原告新臺幣玖拾貳萬貳仟壹佰元，
及自九十八年一月二十七日起至清償日止，按年息百分之五計算
之利息。
原告其餘之訴駁回。
訴訟費用由被告名賢實業有限公司負擔。
本判決第一項於原告以新臺幣拾壹萬元為被告名賢實業有限公
司供擔保後，得假執行；但被告名賢實業有限公司如以新臺幣玖
拾貳萬貳仟壹佰元為原告預供擔保，得免為假執行。
原告其餘假執行之聲請駁回。
    事實及理由
壹、程序方面：
    按訴狀送達後，原告不得將原訴變更或追加他訴，但請求之
    基礎事實同一，或擴張、減縮應受判決事項之聲明者，不在
    此限，民事訴訟法第255 條第1 項第2 、3 款定有明文。查
    原告提起本件訴訟，原請求「被告應給付原告新臺幣（下同
    ）90萬元及自民國97年1 月1 日起至清償日止，按年利率百
    分之6 計算之利息。」，嗣於訴訟程序中變更聲明為「1.先
    位聲明：(1)被告名賢實業有限公司應給付原告922,100 元，
    並自97年10月2 日起迄清償日止，按年息百分之5 計算之利
    息。(2)原告願供擔保，請准宣告假執行。2.備位聲明：(1)被
    告乙○○應給付原告922,100 元，並自97年10月2 日起迄清
    償日止，按年息百分之5 計算之利息。(2)原告願供擔保，請
    准宣告假執行。」（見本院卷第25頁），揆諸首揭規定，原
    告所為核屬訴之擴張、減縮，及基於請求之基礎事實同一，
    所為訴之追加，應予准許。
壹、實體方面：
一、原告主張：
  (一)被告名賢實業有限公司（下稱名賢公司），於民國96年6 月
    間分別承攬訴外人昇邦營造股份有限公司（下稱昇邦營造）
    之「美麗佳人」及「麗植園」之住宅金屬鍛造欄杆工程，其
    中「美麗佳人」工程，被告名賢公司與昇邦營造原來議價金
    額為新臺幣（下同）638,900 元（未含稅），之後達成協議
    以60萬元承攬；「麗植園」工程，被告名賢公司與昇邦營造
    原來議價金額為879,000 元（未含稅），之後達成協議以76
    萬元承攬，兩者總工程款為136 萬元，嗣追加工程款25 萬
    元，故該二處之工程款總計161 萬元。
  (二)被告名賢公司或被告乙○○，與原告間具有轉包承攬契約關
    係：
  1.被告名賢公司承包昇邦營造系爭「美麗佳人」及「麗植園」
    之金屬鍛造欄杆工程後，被告名賢公司由其員工乙○○代理
    將系爭工程轉包予原告承作，有昇邦營造之工程報價單可稽
    ，「美麗佳人」部分，被告名賢公司以50萬元轉包給原告承
    作；「麗植園」部分，被告名賢公司則以60萬元轉包給原告
    承作，嗣後「美麗佳人」追加工程款12萬元（未含稅），「
    麗植園」追加工程款202,100 元（未含稅），最後總工程款
    為1,422,100 元（計算式：110 萬元+12 萬元+202,100 元
    ＝1,422,100 元）。
  2.原告至「美麗佳人」及「麗植園」二處工地施作欄杆時，係
    由原告之員工丙○○與昇邦營造之設計部主任己○○商討變
    更欄杆之花色、設計及材質，有昇邦營造設計部主任己○○
    就變更設計之簽名圖面可證；原告施作過程，亦有昇邦營造
    工地主任戊○○在場監工；原告施作完成後，尚經昇邦營造
    驗收完成，依上開原告施作欄杆之事實，應得確認原告與被
    告名賢公司間或與被告乙○○間有轉包承攬契約關係存在。
  3.被告名賢公司尚有工程款922,100 元未給付予原告：
    原告施作完成，並經業主即昇邦營造驗收後，被告僅支付42
    8,900 元予原告，扣除被告轉發包予原告之利潤（即向昇邦
    營造承攬之差價）71,100元後，尚有餘款922,100 元未支付
    原告。爰依承攬契約之法律關係，請求被告名賢公司給付如
    聲明所示之工程款。
  (三)又查被告名賢公司之員工即被告乙○○代理被告名賢公司將
    昇邦營造系爭工地工程轉包予原告，並與原告員工丙○○、
    甲○○等人接洽，因被告乙○○為被告名賢公司法定代理人
    庚○○之配偶，故被告名賢公司法定代理人庚○○應知悉其
    配偶有以被告名賢公司代理人之名義，轉包爭工地工程與原
    告之事實。因此被告名賢公司應有「知他人表示為其代理人
    而不為反對之表示者」之事實，自應負表見代理之授權人責
    任，故原告依據民法第169 條表見代理之規定，亦得請求被
    告名賢公司給付工程款。又被告名賢公司曾將部分工程款項
    42 8,900元匯入原告彰化商業銀行北中壢分行之帳戶內，若
    被告名賢公司自始並不知悉被告乙○○以名賢公司代理人名
    義，轉包系爭工程予原告，則亦得由被告名賢公司匯入部分
    工程款項至原告帳戶之行為，認為屬「由自己之行為表示以
    代理權授與他人」，須負民法表見代理之授權人責任。故原
    告應得請求被告名賢公司給付工程款。
  (四)再者，倘鈞院認原告與被告名賢公司不存有承攬關係，則原
    告將金屬鍛造欄杆裝置於昇邦營造之「麗植園」及「美麗佳
    人」等二處工地，被告名賢實因此免除給付義務，被告名賢
    公司無法律上原因受有「免除承攬契約上之給付義務」等利
    益，亦應依據民法不當得利之法律關係，返還上開相當於應
    付工程款之利益。
  (五)另查，本件被告名賢公司之員工乙○○若非以被告名賢公司
    代理人之名義，轉包系爭工程予原告，則應係以被告乙○○
    自己之名義與原告簽訂將昇邦營造上開二處工地之金屬鍛造
    欄杆工程交由原告施作之承攬契約。因此原告依據與被告乙○○間之承攬契約法律關係，將金屬鍛造欄杆裝置完成，實
    已盡承攬契約之給付義務。被告乙○○應依據與原告間所成
    立之承攬契約，給付如訴之聲明所載之工程款。
  (六)聲明：1.先位聲明：(1)被告名賢實業有限公司應給付原告92
    2,100 元，並自97年10月2 日起迄清償日止，按年息百分之
    5 計算之利息。(2)原告願供擔保，請准宣告假執行。2.備位
    聲明：(1)被告乙○○應給付原告922,100 元，並自97年10月
    2 日起迄清償日止，按年息百分之5 計算之利息。(2)原告願
    供擔保，請准宣告假執行。
二、被告則以：
  (一)被告名賢公司及乙○○均否認與原告間有轉包契約關係：
  1.被告名賢公司負責人庚○○之妻即被告乙○○與訴外人丙○○之前同為亞洲笠太公司同事，被告名賢公司乃透過被告乙○○將名賢公司承包之臺北市○○路71巷8 號案名「麗植園
    」及臺北市○○街120 巷3 弄2 號案名「美麗佳人」之金屬
    鍛造欄杆工程以100 萬元委由訴外人甲○○及丙○○承作，
    上開二工程事實上亦由甲○○施作完工，被告名賢公司及乙○○迄未將上開二工程轉包予原告。上開二工程完工後，被
    告名賢公司僅依訴外人甲○○指示，將工程款428,900 元匯
    入甲○○指定之原告帳戶而已，被告二人與原告間自始悉無
    所謂轉包合約存在。
  2.由證人甲○○、京倫建設規劃部主任己○○及昇邦營造工地
    主任戊○○之證詞，可知系爭二工程確係由被告名賢公司轉
    包予訴外人甲○○及丙○○，故由訴外人甲○○於現場施工
    ，系爭二工地既無原告立泰公司工程車出現，要難認定係由
    原告立泰公司承攬，原告逕依民法第490 條規定對被告名賢
    公司請求工程款，顯無理由。
  (二)被告名賢公司於96年5 月間委由訴外人甲○○及丙○○承作
    「美麗佳人」及「麗植園」金屬鍛造欄杆工程時，原告公司
    尚未成立，被告名賢公司不可能將上開二工程轉包予原告：
  1.原告提出之「美麗佳人」及「麗植園」工程報價單製作日期
    均為「96年5 月17日」，其上所蓋昇邦營造股份有限公司「
    發包專用章日期為96年6 月8 日」，足見被告名賢公司將系
    爭「美麗佳人」及「麗植園」金屬鍛造欄杆工程委由訴外人
    甲○○及丙○○承作之時間為「96年5 月間」。
  2.查原告公司核准設立之時間為「96年6 月21日」，故被告名
    賢公司於96年5 月間與訴外人甲○○、丙○○洽商系爭二工
    程施作細節時，原告公司尚未核准設立，訴外人甲○○及丙○○二人於96年5 月間不可能為原告公司職員，無法以原告
    立泰公司名義與被告名賢公司或被告乙○○協商系爭二工程
    轉包予原告，有立泰公司登記資料查詢單乙份可證。
  (三)原告立泰公司既係於96年6 月21日設立登記，被告名賢公司
    於96年5 月24日將系爭二工程轉包予訴外人甲○○及丙○○
    時，原告立泰公司尚未完成登記，被告名賢公司亦不知是否
    有立泰公司存在，故訴外人甲○○及丙○○與被告名賢公司
    於96年5 月間洽商「美麗佳人」及「麗植園」二工程轉包時
    ，均無有為原告立泰公司表見代理對象之事實存在。原告立
    泰公司主張所謂依民法第169 條表見代理請求系爭工程款，
    顯無依據。且被告名賢係依訴外人甲○○指示匯款428,900
    元至原告立泰公司帳戶，此匯款行為，係在被告名賢公司與
    訴外人甲○○於96年5月談妥系爭二工程轉包合約及工程完
    工之後，該事後之匯款行為與所謂「使人認為由自己之行為
    表示以代理權授與他人」之表見代理無關。
  (四)被告於96年11月曾仲介佑昌建設公司林口案名「豪宅王」及
    慶豐國建設公司淡水案名「美人嶼」之金屬鍛造欄杆工程予
    訴外人甲○○及丙○○，雙方於96年11月在淡水「美人嶼」
    工地門口達成協議「林口及淡水工地仲介佣金至少二成」，
    訴外人丙○○並再三保證：「不會少於二成」，林口案名「
    豪宅王」於97年初完工，淡水案名「美人嶼」於97年5 、6
    月完工，上開淡水及林口工地合約金額約800 萬元，訴外人
    甲○○及丙○○依約應給付被告二成佣金160 萬元，被告乃
    將系爭「麗植園」及「美麗佳人」工地應給付之工程尾款57
    1,100 元，從林口及淡水工地佣金160 萬元扣抵。至於甲○○及丙○○如何借用原告立泰公司牌照，要屬其三人間之內
    部關係，與被告無涉，被告二人與原告間既無所謂轉包合約
    關係存在，原告逕提本訴，請求給付工程款，顯無理由等語
    置辯。
  (五)聲明：1.原告之訴及假執行之聲請均駁回。2.如受不利益判
    決願供擔保請准宣告免為假執行。
三、兩造不爭執之事項：
  (一)被告名賢公司與訴外人昇邦營造股份有限公司（下稱昇邦營
    造）於96年6 月8 日簽訂工程承攬合約，由被告名賢公司承
    攬昇邦營造之「美麗佳人」及「麗植園」新建住宅金屬鍛造
    欄杆工程，其中「美麗佳人」工程之承攬工程款為60萬元，
    「麗植園」之承攬工程款為76萬元（見本院卷第35-37 頁工
    程估價單，第87、110 頁工程承攬合約書）。
  (二)原告公司於96年6 月21日向主管機關臺北市政府完成設立登
    記（見本院卷第130 、131 頁原告公司設立登記表）。
  (三)被告名賢公司先後於96年10月17日、96年12月19日匯款278,
    000 元及150,900 元，共428,900 元，至原告公司帳戶（見
    臺灣桃園地方法院97年度訴字第1697號第14頁存摺影本）。
四、得心證之理由：
  (一)本件原告主張依承攬契約之法律關係，請求被告給付上開工
    程款等情，為被告所否認，並以上開情詞置辯。是本件所應
    審究者，乃在於：1.原告與被告名賢公司間是否成立轉包上
    開「美麗佳人」及「麗植園」新建住宅金屬鍛造欄杆工程之
    承攬契約？2.原告基於承攬契約法律關係請求被告名賢公司
    給付工程款922,100元有無理由？
  (二)經查：
  1.原告與被告名賢公司間成立轉包上開「美麗佳人」及「麗植
    園」新建住宅金屬鍛造欄杆工程之承攬契約：
  (1)關於被告名賢公司將上開「美麗佳人」及「麗植園」新建住
    宅金屬鍛造欄杆工程轉包予原告之過程，業據證人丙○○於
    本院審理時具結證稱：「（你在96年、97年間任何職？）在
    立泰擔任業務經理。（你在96年6 月20、96年7 月1 日是否
    曾代理原告向被告名賢公司承攬系爭美麗佳人、麗植園之工
    程？）有，這兩個工程是一起講的，昇邦營造是業主把系爭
    兩個工程發包給名賢，因為乙○○出國或到南部玩，所以委
    託我代理名賢與昇邦討論工程事項，名賢本身沒有工廠，所
    以名賢打算把這個工程給我哥哥的公司立泰做，後來我代理
    名賢與昇邦協議美麗佳人的工程款是60萬元，昇邦的採購人
    員廖小姐有在工程報價單上註明『經雙方議定總價60萬元（
    未稅）承攬』，我並且在工程報價單上加蓋乙○○交給我的
    名賢的印章，昇邦也有蓋章確認，麗植園也是相同的情形，
    當時兩個工程是一起談的，後來我將印章還給乙○○，我有
    把工程報價單給乙○○看，乙○○是名賢負責人的太太。（
    如何能區分名賢把系爭工程轉包給原告而不是轉包給你個人
    ？）因為乙○○委託我向昇邦報價，有意要把此案交給我作
    ，當時立泰尚未成立，他知道我要成立公司，我請他把工作
    接起來後，再轉發包給新成立的公司，立泰是96年6 月成立
    的，麗植園的工程是96年9 月開始施工，美麗佳人是在後面
    施工，當時我與乙○○談時是在立泰談的，當時有我、乙○○、甲○○，甲○○是立泰的技術顧問，甲○○對轉包此事
    也有參與討論，對現場技術施工他有出意見。（系爭兩工程
    是否名賢公司轉包你與甲○○二人，工程款各50萬元？）轉
    包給立泰，不是我個人，當時談轉包的價格是麗植園60萬，
    美麗佳人50萬，與昇邦的差價是名賢的利潤。（系爭兩工程
    現場是何人的員工入場施工的？）立泰公司，先在工廠組裝
    ，再到現場安裝。（名賢或昇邦的人員在施工過程有無監督
    進度？）在工廠時乙○○有過來看過，工地也有來看過；昇
    邦有去現場看，麗植園是張主任去的，美麗佳人是馬主任，
    設計是楊小姐。（本院卷第35-3 7頁此3 張估價單何時填寫
    ？）是第36頁報價日期欄的96年5 月24日。（被告乙○○與
    你談轉包金額的時間是何時？）上開報價單是昇邦給名賢的
    簽約前的資料，合約何時下來我不知道，當時我已以把印章
    還給乙○○，是在名賢與昇邦簽約後，乙○○來立泰我跟他
    談的。（系爭兩工程昇邦與名賢的合約書簽約日期是6 月8
    日，你與乙○○談轉包的日期是否與合約上的日期一樣？）
    是6 月8 日之後，但太久了，確定的日期不記得。（你為何
    會認為乙○○是把工程轉包給立泰？）因為要成立工廠要籌
    備很久，必須先有訂單，我、甲○○與乙○○談時，就有告
    訴乙○○我們二人要成立公司，但當時公司名稱尚未出來，
    如果沒有公司我與甲○○要如何施工，乙○○又如何放心把
    工程交給我們作，立泰工廠是在96年5 月15日成立。」等語
    綦詳（見本院卷第60頁反面至62頁），並有系爭二項工程昇
    邦營造之工程報價單影本3 紙附卷可稽（見本院卷第35-37
    頁）。又參以證人甲○○於本院審理時結證稱：「（在96年
    間任何職？）6 月之後是立泰公司的股東，參與營運。（系
    爭兩工程是乙○○於96年的4 、5 月間就告訴我與丙○○，
    當時是在外面談，乙○○請我估價，最後與昇邦談定案的價
    格是在96年的5 月底至6 月初，是李小姐跟我說已定案，我
    就下去開模。乙○○在簽完合約後，約在5 月底、6 月初就
    告訴我與丙○○要把美麗佳人的工程轉包給我們，當時是在
    外面談的，當時立泰公司尚未成立。大概隔幾天後，乙○○
    又跟我與丙○○說要把麗植園轉包給我們，地點是在立泰的
    工廠的籌備處。當時約定轉包的價格麗植園與美麗佳人各50
    萬，不包含追加工程的部分，追加工程，美麗佳人是追加圖
    面的花樣及材料都要變更，工程款有增加，麗植園有追加欄
    杆、大門、小門，屋頂部分在合約裡，工程款也有增加，至
    於詳細金額必須查資料才知道，資料在丙○○那裡。（在與
    乙○○談論轉包系爭工程中，乙○○知道你要成立立泰公司
    嗎？）知道。（工程現場的施作人員是何公司的人員？）是
    台中我自己公司的人員，及立泰公司的人員。（既然是轉包
    給你與丙○○，為何會有立泰公司的人員來施工？）因為我
    是立泰公司的股東，所以系爭工程如何施作大部分是我決定
    。（此工程立泰後來也有一起作嗎？）立泰有參與一部分，
    開模是台中我自己的公司做的，製作是在立泰的工廠，安裝
    是兩邊的人員一起做。（你的意思是說你與丙○○又分別將
    系爭工程轉包給立泰與瑞銓作嗎？）我與丙○○當時是協議
    再把系爭工程轉包給立泰施作。立泰再找台中公司的人作。
    （系爭工程你是否已從名賢公司拿到工程款？）我都沒有拿
    到工程款，我與丙○○已將工程交給立泰做，工程款我是請
    名賢直接匯到立泰的帳戶。」等語（見本院卷第64頁反面至
    第66頁），除就上開工程轉包之對象、「麗植園」工程轉包
    金額及另有臺中之公司參與施作等節與證人丙○○證述之情
    節不同外，其餘關於被告乙○○知悉證人丙○○及甲○○將
    成立公司、被告乙○○至原告公司籌備處與證人丙○○及甲○○商談轉包事宜、「美麗佳人」工程轉包金額為50萬元、
    欄杆係由原告公司製作及原告公司之人員確有至現場施作等
    節，均與證人丙○○證述之情節相符。而觀諸證人丙○○就
    被告乙○○如何代理被告名賢公司將系爭工程轉包予原告，
    及其與昇邦營造之業主京倫建設公司及昇邦營造接洽之過程
    ，均證述詳細明確，並無矛盾，復核與證人即京倫建設公司
    規劃部主任己○○及證人即昇邦營造美麗佳人工地主任戊○○於本院審理時證述之情節相符（見本院卷第62頁反面至第
    63頁反面、64頁），足見證人丙○○之證詞應非虛言，堪以
    信實。再由被告乙○○委託證人丙○○與昇邦營造公司議價
    ，並將被告名賢公司大小章交付證人丙○○，以製作系爭二
    項工程之工程報價單之事實，足見被告乙○○係代理被告名
    賢公司處理系爭二項工程之承攬、轉包事宜。綜上，由被告
    乙○○與證人丙○○及甲○○商談系爭二項工程之轉包事宜
    時，證人丙○○及甲○○已告知其二人將成立公司，且係在
    原告公司之籌備處與證人丙○○及甲○○談妥系爭工程之轉
    包事宜，此後系爭工程之金屬鍛造欄杆又係由原告之工廠製
    造，現場亦由原告公司之人員施工，且被告乙○○亦曾至原
    告之工廠及工地現場看過，最後並有部分工程款匯入原告公
    司帳戶等情，足徵被告乙○○確係代理被告名賢公司將系爭
    二項工程轉包予設立中之原告公司，堪以認定。至於證人甲○○雖證稱被告乙○○係將系爭工程轉包給證人丙○○及甲○○個人，其二人再將系爭工程轉包給原告等語，惟其證詞
    就系爭工程如何轉包、再轉包，已先後矛盾，且其所述情節
    亦悖於一般交易習慣，尚難遽信。
  (2)按設立中公司，為即將成立之公司之前身，猶如自然人之胎
    兒，兩者間超越人格之有無，在實質上屬於同一體，此為學
    說上所謂之同一體說。依同一體說之見解，設立中公司既與
    成立後公司屬於同一體，則設立中公司之法律關係即係成立
    後公司之法律關係，由於在公司成立前實質上業已歸屬於設
    立中公司，因此，公司成立之同時，形式上亦當然歸屬於公
    司，此際，無須特殊之移轉行為，亦無需權益之繼受。查被
    告乙○○於96年5 、6 月間代理被告名賢公司將系爭二項工
    程轉包予原告公司之際，原告公司雖尚未設立登記，惟已有
    籌備處，此經證人丙○○及甲○○證述明確，俱如前述，復
    有原告所提出而被告不否認其真正之不動產租賃契約影本1
    份在卷可佐（見本院卷第134 頁），是被告名賢公司將系爭
    二項工程轉包予設立中之原告公司，於原告公司成立之同時
    ，其承攬契約之法律關係即當然歸屬於原告公司，從而，原
    告與被告名賢公司間成立轉包上開「美麗佳人」及「麗植園
    」新建住宅金屬鍛造欄杆工程之承攬契約，足資認定。
  2.原告基於承攬契約法律關係請求被告名賢公司給付工程款92
    2,100，為有理由：
    查關於原告與被告名賢公司系爭承攬契約之工程款金額，據
    證人丙○○於本院審理時具結證稱：「系爭二項工程名賢公
    司轉包給立泰，當時談轉包的價格是麗植園60萬，美麗佳人
    50 萬 ，與昇邦的差價是名賢的利潤。」、「（本院卷第39
    頁上面記載的的每米欄杆追400 元及加花大座一米420 元，
    小座一米390 元，是何意？）是原來的圖面換成附件5 的圖
    面，所以成本會增加，這是昇邦營造的楊小姐說要換的。這
    是美麗佳人的工程，總共12萬元，因為還有數量的追加；麗
    植園也有追加工程，屋頂的圖形欄杆、一樓的大門小門、及
    圍牆欄杆，總共202,100 元。」等語甚詳（見本院卷第61頁
    反面），核與證人己○○於本院審理時具結證稱：「（系爭
    工程在簽約之後是否有追加工程？）有，追加欄杆的部分，
    圖面的花樣有變更，成本會增加，數量的部分我沒有參與，
    自於追加的工程款是其他單位負責的。麗植園的部分亦有追
    加工程，是追加圍牆的欄杆與鐵門含大門小門部分。」等語
    （見本院卷第63頁），及證人即昇邦營造美麗佳人工地主任
    戊○○於本院審理時具結證稱：「（美麗佳人的工程後來有
    無追加工程？）有。追加鍛造欄杆的圖面花色部分，成本有
    增加，欄杆的數量有無增減我忘記了，金額大約是多少我已
    經忘記了。」等語（見本院卷第64頁），及證人甲○○證稱
    「當時約定轉包的價格美麗佳人是50萬元，不包含追加工程
    的部分，追加工程部分，美麗佳人是追加圖面的花樣及材料
    都要變更，工程款有增加，麗植園有追加欄杆、大門、小門
    ，屋頂部分在合約裡，工程款也有增加，至於詳細金額必須
    查資料才知道，資料在丙○○那裡。」等語（見本院卷第65
    頁）相符，並有追加工程設計圖及施工圖影本各2 份存卷可
    憑（見本院卷第38-41 頁），足見「美麗佳人」工程之轉包
    工程款為50萬元，且「麗植園」與「美麗佳人」二項工程均
    有如證人丙○○所述之追加工程。又參諸被告名賢公司承攬
    昇邦營造之「美麗佳人」及「麗植園」新建住宅金屬鍛造欄
    杆工程，其中「美麗佳人」工程之承攬工程款為60萬元，「
    麗植園」之承攬工程款為76萬元，有工程估價單附卷可稽（
    見本院卷第35-37 頁），且為兩造所不爭執，足見「麗植園
    」工程之工程款較「美麗佳人」之工程款為高，堪認原告主
    張「美麗佳人」之轉包工程款為50萬元，「麗植園」之轉包
    工程款為60萬元乙節，顯較被告辯稱二項工程之工程款均為
    50萬元乙節合理，應以原告主張者為可採，是系爭二項工程
    之工程款總額應為1,422,100 元（計算式：50萬元+60 萬元
    +12 萬元+202 ,100 元＝1,422,100 元），堪以認定。從而
    ，原告與被告名賢公司間既成立轉包上開「美麗佳人」及「
    麗植園」新建住宅金屬鍛造欄杆工程之承攬契約，原告基於
    承攬契約法律關係請求被告名賢公司給付工程款922,100 元
    （計算式：1,422,100 元-428,900元-71,100 元=922,100元
    ），為有理由，應予准許。
  (三)至原告另依不當得利法律關係請求及備位聲明部分，因原告
    依據承攬契約之法律關係請求被告給付，業經認定有理由，
    從而原告關於不當得利及備位聲明之主張，本院即無庸再予
    斟酌，附此敘明。
五、綜上所述，原告依與被告名賢公司間上開承攬契約之法律關
    係，請求被告名賢公司應給付原告922,100 元，並自起訴狀
    繕本送達之翌日即98年1 月27日起迄清償日止，按年息百分
    之5 計算之利息，為有理由，應予准許；逾此範圍所為之請
    求，為無理由，應予駁回。
六、假執行之宣告：
    本件原告陳明願供擔保，請准宣告假執行，經核原告勝訴部
    分並無不合，應予准許，爰酌定相當擔保金額宣告之，並依
    聲請宣告被告得預供擔保免為假執行。至原告敗訴部分，其
    假行之聲請已失所附麗，不應准許，併予駁回。
七、本件事證已臻明確，兩造其餘攻擊防禦方法及未經援用之證
    據，經審酌後，核與判決結果不生影響，爰不一一論述。
八、據上論結，本件原告之訴為一部有理由，一部無理由，依民
    事訴訟法第79條、第390 條第2 項、第392 條第2 項，判決
    如主文。
中    華    民    國    98    年    6     月    19    日
                  民事第二庭    法  官  張筱琪
以上正本係照原本作成
如對本判決上訴，須於判決送達後20日內向本院提出上訴狀
中    華    民    國    98    年    6     月    19    日
                                書記官  連思斐

司法院資訊處製作；財團法人民間司法改革基金會備份。
